---
title: "Avaliação 3 - Valor: 34 pontos"
subtitle: "Introdução à Ciência de Dados - 2025 <br> Bacharelado em Administração"
author:   
  - Johnny Tobias   
  - Kelry Fernanda
  - Marlon Victor
  - Paula Mota
title-block-banner: "#27445C"
format:
  html:
    embed-resources: true
    page-layout: article
    toc: true
    toc-location: left
lang: "pt"
date: 2025-07-09
date-format: long
execute:
  eval: true
  echo: true
  warning: false
  message: false
---



```{r}
#| label: setup
#| echo: false

# configura a exbição de números decimais
options(digits = 3, scipen = 999)

# pacotes utilizados
library(tidyverse)
library(ggpubr)
```




## Questão 1

### Inferência sobre Proporções Populacionais

**a)** 

```{r}
# Dados da pesquisa
cat_clientes_A <- 273
cat_satisf_A <- 350

cat_clientes_B <- 198
cat_satisf_B <- 290

```


```{r}
# Estimativa pontual da proporção de clientes satisfeitos do grupo A
prop_a <- cat_clientes_A / cat_satisf_A
prop_a 
```


```{r}
# Estimativa pontual da proporção de clientes satisfeitos do grupo B
prop_b <- cat_clientes_B / cat_satisf_B
prop_b
```


```{r}
# Estimativa pontual da diferença entre as proporções
# Exibe a diferença entre eles
diferenca_observada <- prop_b - prop_a
diferenca_observada
```




**b)** 
b) Por que em uma análise estatisticamente fundamentada, é incorreto reportar somente estimativas pontuais dos parâmetros da população?

Porque elas não fornecem nenhuma informação sobre a incerteza da estimativa e a precisão. A estimativa pontual pode ser o nosso melhor "chute" para o valores de um parâmetro populacional com base na amostragem quantificando o as incertezas sobre ele. E para uma análise mais detalhada e útil essa informação sobre a incerteza não pode faltar.



**c)** 


```{r}
# Intervalo de confiança para a diferença entre proporções
resultado <- prop.test(x = c(cat_clientes_B, cat_clientes_A),
                       n = c(cat_satisf_B, cat_satisf_A),
                       conf.level = 0.95)

# Exibir resultado completo
resultado

```



**d)** 
O intervalo obtido foi de -0.17 e 0.026 podemos perceber que com esse intervalo como o zero não está incluso, concluímos que isso indica uma diferença estatis ticamente significativa.Com quase 10 pontos percentuais de diferença a categoria A teve maior proporção de satisfação, isso evidencia que a categoria B teve uma inferior.



**e.1)** 


$$
\begin{cases}
H_0: p_A\le 0.70\\
H_A: p_A > 0.70
\end{cases}
$$


**e.2)** 
 

```{r}
# Teste de hipótese unilateral para proporção da Categoria A

# Intervalo de confiança para a diferença entre proporções
resultado_teste_A <- prop.test(x = cat_clientes_A,
                               n = cat_satisf_A,
                               p = 0.70,
                               alternative = "greater",
                               conf.level = 0.95)
# Exibir resultado completo
resultado_teste_A
```



**e.3)** 

O teste de hipótese resultou em um valor-p de 0.00067 para a proporção de clientes satisfeitos na categoria A. Considerando que um nível de significância alpha seja = 0.05, podemos observar que o valor-p é menor que alpha. 
E com base nessas observações, rejeitamos a hipótese nula. Isso quer dizer que há evidências estatisticamente significativa com 95% de confiança para concluir que a proporção de clientes satisfeitos na categoria A é bem maior que 70%.



## Questão 2

### Inferência sobre Médias Populacionais

```{r}
# Cria a data.frame dados_entrega
dados_entrega <- data.frame(
  tempo = c(
    1.9908307, 3.7595980, 3.9207872, 1.9499968, 2.5570788, 2.9083451, 
    3.8215787, 3.4254931, 4.1066170, 3.7159112, 2.3757705, 4.3799877, 
    4.0898537, 4.6885358, 1.9032753, 4.9526208, 4.7632426, 3.5487350, 
    5.2520306, 4.5840950, 2.7728566, 1.6544221, 1.9158527, 3.3874123,
    3.1677474, 4.2208561, 2.7834305, 2.9044544, 4.5360855, 2.2195599, 
    2.7240852, 2.6655864, 1.4009759, 3.4665378, 3.3535627, 4.6972176, 
    1.9733366, 2.5457229, 2.2336230, 2.6573906, 2.6681639, 3.1323411, 
    2.4254247, 2.7917952, 4.9867621, 2.8329370, 2.8299644, 3.5470596, 
    1.4070574, 3.1499424, 1.9685541, 2.4178228, 3.4466604, 3.6865291, 
    3.3801921, 3.5045991, 2.2455080, 4.4135944, 3.2958687, 3.3348655, 
    0.2198195, 1.6197339, 2.4793752, 3.6855232, 2.6521006, 4.5120387, 
    4.4196294, 1.1254838, 2.1009464, 1.8516211, 2.5130132, 2.6551619, 
    0.8074057, 4.2885169, 2.6779839
  ),
  parceiro = c(
    rep("Atual", 35),
    rep("Novo", 40)
  )
)
```



**a)** 


```{r}
# Gráfico quantile-quantile para verificar normalidade dos dados
ggqqplot(dados_entrega, x = "tempo", color = "parceiro") +
  labs(title = "Verificação de Normalidade por Grupo")
```
Como estão perto da linha teórica, isso indica que os tempos de entrega seguem aproximadamente uma distribuição normal. ja o desvio patrao tem uma pequena anormalidade mas é normal pode ser um atraso na entrega ou um adiantamento.



**b)**


```{r}
# Estimativa por intervalo de confiança para a diferença entre médias 
resultado_ttest <- t.test(tempo ~ parceiro,
                          data = dados_entrega,
                          conf.level = 0.95)
# mostra o resultado
resultado_ttest

```




**c)** 
```{r}
# Definindo uma variavel para a media atual e media novo
media_atual <- resultado_ttest$estimate[1]
media_novo  <- resultado_ttest$estimate[2]

# Diferença estimada entre as medias
diferenca_estimada <- media_atual - media_novo

# mostrando o resultado da diferença estimada.
diferenca_estimada
```

Olhando apenas na estimativa pontual da diferença média, o parceiro Atual parece ter maiores tempos médios de entrega

**d)** 

O intervalo de confiança de 95% para a diferença das médias -0.0005122, 0.9624656, podemos perceber que o intervalo inclui o valor zero. A inclusão do zero no intervalo de confiança implica que uma diferença de zero (ou seja, não existe nenhuma diferença real entre os tempos médios populacionais) é um valor compreensível, de acordo com os dados observados. Contudo, não há base estatística suficiente para concluirmos que há uma diferença significativa nos tempos médios de entrega entre os dois parceiros.







